臺灣屏東地方法院刑事判決　　　　　　　100年度易字第662號
公　訴　人　臺灣屏東地方法院檢察署檢察官
被　　　告　柳昱成
上列被告因違反毒品危害防制條例案件，經檢察官提起公訴（10
0 年度毒偵字第189 號），被告於準備程序就被訴事實為有罪之
陳述，本院合議庭裁定由受命法官獨任進行簡式審判程序，並予
判決如下：
    主  文
柳昱成施用第二級毒品，處有期徒刑參月，如易科罰金，以新臺
幣壹仟元折算壹日，扣案之吸食器壹組、玻璃球吸食器參個均沒
收；又持有第一級毒品，處有期徒刑貳月，如易科罰金，以新臺
幣壹仟元折算壹日，扣案之第一級毒品海洛因壹包（驗餘淨重零
點貳參參公克）沒收銷燬。應執行有期徒刑肆月，如易科罰金，
以新臺幣壹仟元折算壹日，扣案之第一級毒品海洛因壹包（驗餘
淨重零點貳參參公克）沒收銷燬，扣案之吸食器壹組、玻璃球吸
食器參個均沒收。
    事  實
一、柳昱成前因施用毒品案件，於民國88年間經本院以88年度毒
    聲字第1498號裁定送觀察勒戒後，認無繼續施用毒品傾向，
    於88年8 月9 日執行完畢釋放。又因施用毒品案件，於89年
    間經本院以89年度毒聲字第603 號裁定送戒治處所施以強制
    戒治並以89年度屏簡字第132 號判處有期徒刑3 月確定，其
    強制戒治部分，於89年8 月15日因停止戒治釋放出所，所餘
    期間付保護管束，並因期滿未經撤銷視為執行完畢；而其有
    期徒刑部分，則於90年4 月3 日易科罰金執行完畢。詎其仍
    不知悔改，明知甲基安非他命屬毒品危害防制條例第2 條第
    2 項第2 款所列之第二級毒品，不得非法持有及施用，竟仍
    基於施用第二級毒品之犯意，於100 年1 月19日晚間8 時許
    ，在屏東縣里港鄉○○村○○街3 號居所，以將甲基安非他
    命燒烤成煙後吸食方式，施用甲基安非他命1 次。
二、柳昱成明知海洛因屬毒品危害防制條例第2 條第2 項第1 款
    所列之第一級毒品，不得非法持有，竟受朋友之託代為保管
    海洛因1 包（驗餘淨重0.233 公克）而持有之。嗣警於100
    年1 月20日下午1 時50分許，前往柳昱成上址居所執行搜索
    ，當場扣得上開海洛因1 包，經帶回警局調查，並得柳昱成
    同意採尿送驗，呈甲基安非他命陽性反應，始悉上情。
三、案經高雄市政府警察局三民第二分局報請臺灣屏東地方法院
    檢察署檢察官偵查起訴。
    理  由
一、本件被告柳昱成所犯係死刑、無期徒刑或最輕本刑為3 年以
    上有期徒刑以外之罪，亦非屬臺灣高等法院管轄第一審之案
    件，其於準備程序中就被訴事實為有罪陳述，經本院告知簡
    式審判程序之旨，並聽取當事人意見後，本院合議庭依刑事
    訴訟法第273 條之1 第1 項為裁定，由受命法官獨任進行簡
    式審判程序。又簡式審判程序之證據調查，依刑事訴訟法第
    273 條之2 規定，不受同法第159 條第1 項審判外陳述排除
    之限制；再被告對於卷內各項證據亦不爭執證據能力，復無
    事證顯示有何違法取得或類此瑕疵之情，故卷內所列各項證
    據，自均有證據能力，合先敘明。
二、上揭犯罪事實一部分，業據被告柳昱成於本院審理中坦承不
    諱，其尿液經送驗結果呈甲基安非他命陽性反應等情，亦有
    高雄市政府警察局三民二分局偵辦毒品案件涉嫌人尿液採證
    編號姓名對照表、高雄市立凱旋醫院濫用藥物尿液檢驗報告
    各1 份在卷可稽；上揭犯罪事實二部分，亦經被告柳昱成於
    本院審理中坦承不諱，扣案之白色粉末1 包經警送高雄市立
    凱旋醫院鑑定確為第一級毒品海洛因，亦有該院100 年4 月
    25日高市凱醫驗字第15363 號濫用藥物成品檢驗鑑定書1 份
    在卷可考。上述鑑驗結果，係檢驗機關本於專業知識及以精
    密儀器或科學檢驗方法所得之結論，自可憑信。是認被告就
    上開施用第二級毒品及持有第一級毒品之任意性自白與事實
    相符，堪採信為證據。從而本件罪證明確，被告犯行洵足認
    定，應依法論科。
三、查93年修正施行之毒品危害防制條例就施用毒品者，祇於「
    初犯」及「5 年後再犯」二種情形，有其追訴條件之限制，
    即須於初犯經觀察、勒戒或強制戒治釋放後，5 年內均無施
    用毒品之行為，始能認其前所實施之觀察、勒戒或強制戒治
    已足遮斷毒癮，而得於5 年後再犯時，再予適用初犯之規定
    ，重行觀察、勒戒等程式。倘5 年內已經再犯，被依法追訴
    處罰，縱其第3 次（或第3 次以上）施用毒品之時間在初犯
    釋放5 年以後，即與「5 年後再犯」之情形有別，且因已於
    「5 年內再犯」，顯見其再犯率甚高，原實施觀察、勒戒或
    強制戒治，已無法收其實效，而無5 年戒斷期之存在，自無
    再經觀察、勒戒及強制戒治之必要，應由檢察官逕行起訴（
    最高法院95年度台非字第59號、第65號判決意旨、95年度第
    7 次刑庭會議決議意旨參照）。本件被告於觀察勒戒執行完
    畢後5 年內業有如事實欄所示施用毒品案件之論罪科刑紀錄
    ，有臺灣高等法院被告前案紀錄表1 份在卷可查，參諸前揭
    判決及決議意旨，自無再經觀察、勒戒及強制戒治之必要，
    本院自應依法就被告本次施用毒品之犯行予以論罪科刑，併
    予敘明。
四、按海洛因及甲基安非他命分別屬毒品危害防制條例第2 條第
    2 項第1 款、第2 款規定之第一級毒品、第二級毒品，依法
    均不得持有及施用，故核被告就事實欄一部分所為，係犯毒
    品危害防制條例第10條第2 項之施用第二級毒品罪，就事實
    欄二部分所為，同條例第11條第1 項之持有第一級毒品罪。
    就事實欄一部分，被告於施用前之持有第二級毒品之低度行
    為，為其施用第二級毒品之高度行為所吸收，不另論罪。爰
    審酌被告前已因施用毒品犯行經觀察勒戒及刑之執行，竟仍
    故態復萌，復行施用毒品不輟，無視於毒品對於自身健康之
    戕害及國家對於杜絕毒品犯罪之禁令，且明知毒品係為法之
    所禁，竟仍受託代人保管毒品，惟衡酌施用毒品係屬自戕行
    為，其受託保管而持有第一級毒品後，復未進而施用，其犯
    罪手段尚屬平和，亦未因此而危害他人，所生損害尚非鉅大
    ，且被告於犯後於本院審理時坦承犯行，尚見悔意之犯罪後
    態度，另施用毒品者均有相當程度之成癮性及心理依賴，其
    犯罪心態與一般刑事犯罪之本質並不相同，應側重適當之醫
    學治療及心理矯治為宜等一切情狀，爰分別量處如主文所示
    之刑，及定其應執行刑及易科罰金之折算標準。
五、扣案之第一級毒品海洛因1 包（驗餘淨重0.233 公克），係
    查獲之毒品，至其包裝袋部分，依現行檢驗方式乃以刮除方
    式為之，袋上仍會摻殘若干毒品無法分離，故均應依毒品危
    害防制條例第18條第1 項前段之規定併宣告沒收銷燬之。至
    扣案之吸食器1 組、玻璃球吸食器3 個，均為被告所有，且
    均係供其預備施用第二級毒品之用等情，亦經被告供承明確
    ，應依刑法第38條第1 項第2 款予以沒收，併予敘明。
據上論斷，應依刑事訴訟法第273 條之1 第1 項、第299 條第1
項前段，毒品危害防制條例第10條第2 項、第11條第1 項、第18
條第1 項，刑法第11條、第41條第1 項、第38條第1 項第2 款、
第51條第5 款、第9 款，判決如主文。
本案經檢察官許英輝到庭執行職務
中    華    民    國   100    年    6     月    28    日
                  刑事第四庭    法  官  李謀榮
以上正本證明與原本無異。
如不服本判決應於收受判決後10日內向本院提出上訴書狀，並
應敘述具體理由；其未敘述上訴理由者，應於上訴期間屆滿後
20日內向本院補提理由書（均須按他造當事人之人數附繕本）
「切勿逕送上級法院」。
中    華    民    國   100    年    6     月    28    日
                                書記官  蔡進吉
附錄本案所犯法條全文
毒品危害防制條例第10條
施用第一級毒品者，處6 月以上5 年以下有期徒刑。
施用第二級毒品者，處3 年以下有期徒刑。
毒品危害防制條例第11條
持有第一級毒品者，處3 年以下有期徒刑、拘役或新臺幣5 萬元
以下罰金。
持有第二級毒品者，處2 年以下有期徒刑、拘役或新臺幣3 萬元
以下罰金。
持有第一級毒品純質淨重10公克以上者，處1 年以上7 年以下有
期徒刑，得併科新臺幣1 百萬元以下罰金。
持有第二級毒品純質淨重20公克以上者，處6 月以上5 年以下有
期徒刑，得併科新臺幣70萬元以下罰金。
持有第三級毒品純質淨重20公克以上者，處3 年以下有期徒刑，
得併科新臺幣30萬元以下罰金。
持有第四級毒品純質淨重20公克以上者，處1 年以下有期徒刑，
得併科新臺幣10萬元以下罰金。
持有專供製造或施用第一級、第二級毒品之器具者，處1 年以下
有期徒刑、拘役或新臺幣1 萬元以下罰金。